【裁判字號】    91,交聲更,6
【裁判日期】    920303
【裁判案由】    聲明異議
【裁判全文】
臺灣臺中地方法院交通事件裁定                      九十一年度交聲更字第六號
    原處分機關  交通部公路總局台中區監理所
    受處分人
    即異議人    甲○○  男四十.
右列受處分人因違反道路交通管理處罰條例案件，對於交通部公路總局台中區監理所
九十一年五月三十日所為之處分（中監違字第裁６０－Ｚ00000000、000
00000、00000000號裁決書）聲明異議，異議人不服本院中華民國九十
一年九月十九日第一審裁定（九十一年度交聲字第四五五號），提起抗告，經台灣高
等法院台中分院於中華民國九十一年十月二十九日撤銷發回更審 (九十一年度交抗字
第七二○號)，本院裁定如左：
    主  文
原處分關於中監違字第裁00－00000000號裁決部分撤銷。
甲○○駕車行駛於設管制站之道路，而不遵速限管制之規定及違規蛇行部分，處罰鍰
新台幣九千元。
其餘異議駁回。
    理  由
一、按汽車不依限期參加定期檢驗或臨時檢驗者，處汽車所有人新台幣九百元以上一
    千八百元以下罰鍰，逾期一個月以上者並吊扣其牌照，至檢驗合格後發還；汽車
    行駛於高速公路或設站管制之道路，而不遵管制之規定者，處汽車駕駛人新台幣
    三千元以上六千元以下罰鍰；汽車駕駛人在道路上蛇行者，處新台幣六千元以上
    二萬四千元以下罰鍰，並當場禁止其駕駛；汽車駕駛人拒絕接受酒精濃度測試之
    檢定者，處新台幣六萬元罰鍰，並吊銷其駕駛執照，三年內不得考領駕駛執照；
    使用註銷之駕駛執照駕車者，處六千元以上一萬二千元以下罰鍰，道路交通管理
    處罰條例第十七條、第三十三條第一項、第三十五條第三項前段、第四十三條第
    一項第一款、第六十七條第一項、第二十一條第一項第六款分別定有明文。
二、本件受處分人甲○○異議意旨略以：受處分人並未拒絕酒測，員警扣留異議人一
    個晚上，異議人不可能有拒絕酒測，且異議人未授權其弟簽名。又因剛自交流道
    進入國道，因塞車無法快速行駛，並未違規，原處分於法不合，應予撤銷云云。
三、經查：
（一）本件受處分人即異議人甲○○駕駛車牌ＫＬ－一七四二號，於九十一年三月十
      五日０時四十分低速行駛三十公里蛇行，九十一年三月十五日三時十九分拒絕
      酒測，駕照註銷仍行駛公路及未參加年度檢驗，經警舉發之事實，有國道公路
      警察局舉發道路交通管理事件通知單三份及國道公路警察局第三警察隊九十一
      年四月十九日公警三刑字第０９１０００５２４８號函一份附卷可佐，並經當
      日舉發之警員郭文章到庭結證屬實，且拒絕酒測單亦有到場之受處分人甲○○
      之弟江偉立之簽名，雖異議人辯稱並未喝酒且未拒絕酒測，員警扣留異議人一
      個晚上，其不可能有拒絕酒測，攔查當時又因剛自交流道進入國道，因塞車無
      法快速行駛云云。惟本件違規時間為凌晨時段，於高速公路路況正常情況下，
      應遵守速限管制之規定，且經本院傳訊證人即異議人之弟江偉立到庭證述當天
      高速公路交通狀況，證人亦含糊其詞陳述當時於中港路段有車多情形，然本件
      違規地點在高速公路南向二一五公里處，距離一七九公里處之中港路段已然甚
      遠，應無塞車情事；另經本院當庭勘驗舉發員警所提供之錄音帶，錄音帶內容
      中異議人說：「要罰就罰重一點，只開二、三十公里，就要開單，最好二、三
      槍打死我」，並恐嚇員警，將會報仇等語，顯見異議人當時情緒甚為激動，核
      與證人江偉立所證稱當時員警告知伊異議人情緒失控要撞牆，及證人郭文章證
      稱當時異議人因當時有喝酒大吵大鬧，不得已才將異議人扣在警局等情相符（
      見本件九十一年十二月二十七日、九十二年一月二十九日庭訊筆錄），是於該
      等情況下，員警採取強制手段，難謂非法。而證人郭文章為值勤警員，與異議
      人素不相識，若非異議人有違規情事，當無任意誣攀，帶回警局處理，復通知
      家屬到場之理，再者，受處分人拒絕酒精濃度測試一節，檢測之方式亦僅為吹
      氣而已，異議人若執意不予配合吹氣，警員即無從測得酒精濃度，且異議人於
      本院訊問時雖另陳稱其於當日早上六、七點時，有測得酒精濃度為每公升○˙
      一三毫克云云，則若異議人於舉發時未有飲酒，如何能於事隔六、七小時後測
      得該數據？且此部分異議人所稱並無酒測單可供查證，惟縱有事隔六、七小時
      而終同意酒測之情，惟應不影響異議人於當日三時十九分拒測之事實。而高速
      公路之最低速限為時速六十公里，亦為駕駛人所共知之事實，綜上所述，應足
      認異議人確有酒後低速蛇行駕車及拒絕酒測之行為。
（二）按汽車不依限期參加定期檢驗者，處汽車所有人新台幣九百元以上一千八百元
      以下罰鍰；逾期一個月以上者並吊扣其牌照，至檢驗合格後發還，逾期六個月
      以上者，註銷其牌照，亦為道路交通管理處罰條例第十七條第一項所明定，換
      言之，必須汽車所有人不依限期參加定期檢驗逾期一個月以上者，始得吊扣其
      牌照。本件受處分人雖辯稱伊有參加定期檢驗，惟依其提出之檢驗收據為九十
      年五月之收費收據（此有交通部公路局台中區監理所委託暉祥汽車帶驗廠自行
      收納款項收據一紙在卷可憑），且經本院諭知應提出九十年十一月之收費收據
      ，亦未提出，此外亦查無異議人所有之車號ＫＬ－１７４２號自小客車確有於
      九十年十一月接受檢驗之資料，異議人所有之車號ＫＬ－１７４２號自小客車
      當未於指定之九十年十一月二十三日參加定期檢驗。本件舉發違規時，該自小
      客車已未依限期參加定期檢驗逾期一個月以上，原處分機關予以裁罰並吊扣上
      開汽車之牌照，並無違誤。
（三）另查汽車行駛於高速公路或設站管制之道路，而不遵管制之規定者，處汽車駕
      駛人新台幣三千元以上六千元以下罰鍰。又汽車駕駛人在道路上蛇行者，處新
      台幣六千元以上二萬四千元以下罰鍰，並當場禁止其駕駛，道路交通管理處罰
      條例第三十三條第一項、第四十三條第一項第一款分別定有明文，本件異議人
      確有此部份之違規事實，已詳前述，原處分機關卻共僅予以裁罰罰鍰新台幣八
      千元，顯有適用法則不當之違誤，應予撤銷，改處以受處分人罰鍰新台幣九千
      元。另證人即舉發警員郭文章雖稱因異議人係任意變換車道，才引用高速公路
      交通管制規則第九條、道路交通管理條例第三十三條第一項予以處罰云云，惟
      查跨行車道與蛇行係屬不同之違規型態，此依修正前高速公路交通管制規則第
      九條第一項將跨行車道與蛇行併列為違規事項即可明白，而依蛇行之行為對交
      通之危害甚於跨行車道，故於高速公路交通管制規則第九條第一項已將蛇行刪
      除之情形下，道路交通管理條例則仍保留對駕車蛇行之處罰明文。本件自應適
      用道路交通管理條例第四十三條第一項規定予以處罰，附此敘明。綜據上述，
      本件其餘異議為無理由，應予駁回。
四、據上論斷，應依道路交通管理處罰條例第八十七條第二項、道路交通案件處理辦
    法第十九條、第二十條，裁定如主文。
中      華      民      國    九十二    年      三      月      三      日
                                  臺灣臺中地方法院交通法庭
                                      法  官   王  靜  秋
右正本證明與原本無異。
如不服本裁定，應於送達後五日內，向本院提出抗告狀。
                                      書記官
中      華      民國    九十二    年      三      月      三      日


司法院資訊處製作；財團法人民間司法改革基金會備份。
